臺灣嘉義地方法院民事裁定
110年度監宣字第317號
聲  請  人  陳香梅  

相  對  人  陳信益  

關  係  人  陳春梅  
            陳信雄  
            朱雅惠  

上列當事人間請求監護宣告事件，本院裁定如下：
    主  文
宣告陳信益（男、民國00年0月0日生、身分證統一編號：Z00000
0000號）為受監護宣告之人。
選定陳香梅（女、民國00年0月00日生、身分證統一編號：Z0000
00000號）為受監護宣告人陳信益之監護人。
指定朱雅惠（女、民國00年0月00日生、身分證統一編號：Z0000
00000號）為會同開具財產清冊之人。
聲請程序費用新臺幣1,000元由受監護宣告之人陳信益負擔。
    理  由
一、聲請意旨略以：聲請人為相對人之姊姊，相對人因車禍事故
    造成腦部外傷併蜘蛛膜下腔出血，目前意識不清、無法溝通
    ，致不能為意思表示或受意思表示（或不能辨識意思表示之
    效果），有診斷證明書可查。為此，爰依民法第14條、第11
    10條、第1111條及家事事件法第164條規定，請求裁定相對
    人為受監護宣告之人，並選定陳香梅為監護人，暨指定朱雅
    惠為會同開具財清冊之人等語。
二、按對於因精神障礙或其他心智缺陷，致不能為意思表示或受
    意思表示，或不能辨識其意思表示之效果者，法院得因本人
    、配偶、四親等內之親屬、最近一年有同居事實之其他親屬
    、檢察官、主管機關或社會福利機構之聲請，為監護之宣告
    ；受監護宣告之人應置監護人。法院為監護之宣告時，應依
    職權就配偶、四親等內之親屬、最近一年有同居事實之其他
    親屬、主管機關、社會福利機構或其他適當之人選定一人或
    數人為監護人，並同時指定會同開具財產清冊之人。法院為
    前項選定及指定前，得命主管機關或社會福利機構進行訪視
    ，提出調查報告及建議。監護之聲請人或利害關係人亦得提
    出相關資料或證據，供法院斟酌。法院選定監護人時，應依
    受監護宣告之人之最佳利益，優先考量受監護宣告之人之意
    見，審酌一切情狀，並注意下列事項：㈠受監護宣告之人之
    身心狀態與生活及財產狀況。㈡受監護宣告之人與其配偶、
    子女或其他共同生活之人間之情感狀況。㈢監護人之職業、
    經歷、意見及其與受監護宣告之人之利害關係。㈣法人為監
    護人時，其事業之種類與內容，法人及其代表人與受監護宣
    告之人之利害關係。民法第14條第1項、第1110條、第1111
    條、第1111條之1分別定有明文。
三、經查，聲請人主張之事實，業據提出診斷證明書、戶籍謄本
    、親屬系統表附卷可稽。經本院審驗相對人之精神及心智狀
    況，於戴德森醫療財團法人嘉義基督教醫院（下稱嘉義基督
    教醫院）趙星豪醫師前訊問相對人，相對人現在延松護理之
    家養護，鑑定時臥床、情緒躁動四肢被束縛，使用鼻胃管、
    呼吸器，雖然眼睛睜開，但無法回答任何問題。再經趙星豪
    鑑定醫師為鑑定結果略以：相對人頭部外傷顱內出血導致認
    知功能及語言理解表達能力均有嚴重缺損，日常生活已完全
    無法自理，在鑑定時相對人對叫喚無法正確回應，昏迷指數
    9分，對問話完全無法回應，相對人因心智欠缺，致不能辨
    識意思表示之效果等情，有精神鑑定報告書在卷可參。本院
    審酌上開勘驗結果及鑑定意見，認相對人已不能辨識意識表
    示之效果，從而聲請人聲請對相對人為監護之宣告，為有理
    由，應予准許。
四、本件相對人既受監護之宣告，自應為其選定監護人及指定會
    同開具財產清冊之人。查相對人未婚，最近親屬為姊姊陳香
    梅、妹妹陳春梅、弟弟陳信雄，又相對人現在嘉義市大同路
    上之延松護理之家臥床養護，每月需支出費用數萬元，現由
    聲請人支付中，弟弟陳信雄為重度身心障礙、妹妹陳春梅則
    居住在桃園市中壢區，有重度身心障礙證明、戶籍謄本可參
    ，兩人均不方便擔任會同開具財產清冊之人。相對人之姊姊
    即聲請人陳香梅表示同意擔任相對人之監護人，另陳香梅之
    女朱雅惠同意擔任相對人會同開具財產清冊之人等情，有戶
    籍謄本、親屬同意書（同意由陳香梅擔任監護人部分）在卷
    可參。本院參酌陳香梅、朱雅惠為相對人至親及其等之意願
    ，認由陳香梅任相對人之監護人，最能符合受監護宣告之人
    之最佳利益，爰選定陳香梅為相對人之監護人，並指定朱雅
    惠為會同開具財產清冊之人。
五、末按民法第1113條準用同法第1099條、第1099條之1之規定
    ，監護開始時，監護人對於受監護人之財產，應依規定會同
    遺囑指定、當地直轄市、縣（市）政府指派或法院指定之人
    ，於二個月內開具財產清冊，並陳報法院；於前條之財產清
    冊開具完成並陳報法院前，監護人對於受監護人之財產，僅
    得為管理上必要之行為。本件陳香梅既任相對人之監護人，
    其於監護開始時，對於相對人之財產，自應依前揭規定會同
    開具財產清冊之人即朱雅惠於二個月內開具財產清冊並陳報
    法院，併此敘明。
六、依家事事件法第164條第2項，裁定如主文。　　　　　　
中　　華　　民　　國　　111 　年　　2 　　月　　17　　日
                  家事法庭    法　官  洪嘉蘭           
以上正本係照原本作成。
如對本裁定抗告，須於裁定送達後10日之不變期間內，向本院提
出抗告狀，並繳納抗告費新臺幣1,000元。
中　　華　　民　　國　　111 　年　　2 　　月　　17　　日
                                  書記官　林玫熹